【裁判字號】    99,上訴,687
【裁判日期】    990720
【裁判案由】    違反毒品危害防制條例
【裁判全文】
臺灣高等法院高雄分院刑事判決         99年度上訴字第687號
上  訴  人
即  被  告  甲○○
上列上訴人因違反毒品危害防制條例案件，不服臺灣高雄地方法
院99年度審訴字第342 號中華民國99年3 月9 日第一審判決（起
訴案號：臺灣高雄地方法院檢察署98年度毒偵字第7017號），提
起上訴，本院判決如下：
    主  文
原判決關於施用第一級毒品暨定執行刑部分均撤銷。
甲○○施用第一級毒品部分免訴。
    理  由
一、公訴意旨略以：被告甲○○前因施用毒品案件，經原審法院
    裁定送勒戒處所施以觀察、勒戒後，因認有繼續施用毒品之
    傾向，再經原審法院裁定令入戒治處所施以強制戒治，於96
    年11月15日釋放出所，由臺灣高雄地方法院檢察署檢察官以
    96年度戒毒偵字第424 號為不起訴處分確定。復於97年間因
    施用毒品案件，經原審法院判決判處有期徒刑6 月，於98年
    1 月22日易科罰金執行完畢。詎不知悔改，竟基於施用第一
    級毒品海洛因之犯意，於98年10月11日19時26分為警採尿往
    前回溯72小時內之某時（不含警力拘束時間），在不詳地點
    以不詳方式，施用第一級毒品海洛因1 次。嗣於同年10月11
    日18時40分許，在高雄市○○區○○路、南台路口，為警盤
    查，始悉上情。因認被告涉有毒品危害防制條例第10條第1
    項施用第一級毒品罪嫌（至於被告施用第二級毒品甲基安非
    他命部分未據上訴而確定）。
二、按案件曾經判決確定者，應諭知免訴之判決。刑事訴訟法第
    302 條第1 款定有明文，同一事實已經判決確定者，就確定
    判決所認定事實之全部，均為確定判決效力所及，如就其中
    部分事實再行起訴，應諭知免訴判決，以免違反一事不再理
    原則。此係因同一案件，既經法院為實體上之確定判決，其
    犯罪之起訴權業已消滅，依一事不再理之原則，不許再為訴
    訟客體，更為其他有罪或無罪之實體上裁判。而案件是否同
    一，以被告及犯罪事實是否均相同為斷，所謂事實同一，應
    從「訴之目的及侵害性行為之內容是否同一」為斷，即以檢
    察官或自訴人請求確定其具有侵害性之社會事實關係為準，
    亦即經其擇為訴訟客體之社會事實關係（最高法院94年度台
    上字第1783號判決意旨參照）。
三、訊據上訴人即被告甲○○對於施用第一級毒品之事實於原審
    、本院審理中坦承不諱，然辯稱：我施用第一級部分法院有
    一罪兩判的情形，我是98年10月11日新興分局在五福二路派
    出所第一次抓到我，第一次抓到時，我有吸食，第二次保安
    大隊抓到我時，我沒有吸食。第一次的時間地點是在南台路
    的復興飯店，我在復興飯店住了兩天，只有吸食一次海洛因
    ，第二次是98年10月18日被保安大隊在六合路抓到，那次我
    沒有吸食毒品，第二次檢驗出來的指數只有200 多，屬於嗎
    啡陰性反應，我當時有強調過，一個禮拜前我有吸食，後來
    我就沒有再吸食，我第二次被抓我是承認我被新興分局五福
    二路派出所抓到那次（即第一次）有吸食毒品海洛因，承辦
    法官弄錯我的意思，以為我另外還有施用一次海洛因，故本
    案有一施用行為受雙重審判及處罰之違法等語。
四、經查，被告於98年10月11日18時40分許在高雄市○○路、八
    德路附近，遭查獲施用第一級毒品海洛因，經檢察官認定被
    告於98年10月11日19時26分經警採尿往前回溯72小時內於不
    詳地點以不詳方式有施用毒品海洛因一次，經警採得被告尿
    液送驗，結果呈嗎啡「陽性反應」，而於98年12月30日檢察
    官以98年毒偵字第7017號提起公訴，而由原審法院以本案即
    99年審訴字第342 號分案審理；被告又於98年10月18日18時
    30分許遭查獲施用第一級毒品海洛因，同時查扣海洛因殘渣
    吸管1 支，經檢察官認定被告於98年10月10日上午8 時30分
    在高雄市○○路附近之飯店內有施用毒品海洛因一次，經警
    採得被告尿液送驗，結果呈嗎啡「陰性反應」，於98年11月
    26日，檢察官仍以98年毒偵字第6664號提起公訴，原審法院
    以98年審訴字第4957號分案審理。而有關被告另案「於98年
    10月10日上午8 時30分，在高雄市○○路附近之飯店內有施
    用毒品海洛因一次，於98年10月18日18時30分許，在高雄市
    ○○路附近遭查獲，同時查扣海洛因殘渣吸管1 支」之事實
    ，既經台灣高雄地方法院檢察署檢察官以98年度毒偵字第66
    64號提起公訴，並經高雄地方地院以98年度審訴字第4957號
    審理並就被告施用第一級毒品部分判處有期徒刑1 年，兩造
    未上訴而確定，此經本院調閱該案卷宗審視無訛，有該案起
    訴書、判決書及被告台灣高等法院被告前案紀錄表在卷可稽
    ，而被告於本案原審法院審訊時供稱：「（法官問：對於檢
    察官起訴之事實有何意見？是否認罪？）我認罪，我承認有
    檢察官起訴之犯罪事實，我是於98年10月9 日晚上在高雄市
    ○○路復興飯店，以海洛因攙入香煙之方式施用毒品海洛因
    一次（原審卷第30頁) ；於原審另案98年審訴字第4957號卷
    原審訊問時供稱：「（法官問：對於檢察官起訴之事實有何
    意見？是否認罪？）我認罪，我承認有檢察官起訴之犯罪事
    實（即98年10月10日上午8 時30分許施用第一級毒品海洛因
    ）（原審另案98年審訴字第4957號卷第25頁) ，被告均坦承
    於98年10月9 日晚上、10月10日上午左右，有施用第一級毒
    品海洛因之事實，核先敘明。
五、查本案被告於98年10月11日19時26分經警採尿往前回溯72小
    時內於不詳地點以不詳方式施用毒品海洛因一次，經警採得
    被告尿液送驗，結果呈嗎啡陽性反應」之起訴事實，按海洛
    因施用入人體後水解還原成嗎啡，再循嗎啡之代謝方式排出
    體外，業據行政院衛生署藥物食品檢驗局73藥檢壹字第0302
    21號函說明綦詳；而使用海洛因後，尿液可檢出嗎啡最長時
    間，與服用劑量、服用頻率、服用方式、飲用水量之多寡、
    個人體質及其代謝情況等因素有關，依個案而異。依據文獻
    Clarke's Isolation of Drugs 第2 版記述：海洛因服用後
    於24小時內，經由尿液排出之量可達施用劑量之80％。另Mi
    chael L.Smith 等人針對不同受試者，以注射方式給予1 次
    劑量3mg 至12mg海洛因進行試驗，結果顯示注射劑量增加，
    可檢出嗎啡陽性反應（濃度高於或等於300ng/ml）之時間亦
    有延長之趨勢，而不同受試者可檢出嗎啡陽性之時間各異，
    平均為1 至2 天，惟部分注射12mg海洛因者，至72小時仍可
    檢出微量嗎啡成分，故若服用高劑量海洛因，其尿液在72至
    96小時內，仍有檢出嗎啡成分可能性，但以嚴重海洛因濫用
    者之可能性較高，此據行政院衛生署管制藥品管理局92年2
    月7 日管檢字第0920000881號函說明綦詳，並為本院職權所
    得悉；故對於一般施用毒品海洛因者而言，如僅憑尿液中呈
    嗎啡陽性反應，實無法確實推算吸食時間距採集尿液時之長
    短，惟依上述資料推斷，最長可能不會超過4 日；被告另案
    於98年10月18日18時30分許、本案於98年10月11日18時40分
    許，經警二度查獲、二度驗尿，其中本案98年10月11日之驗
    尿結果呈嗎啡陽性反應，嗎啡濃度達784ng/ml，而另案98年
    10月18日之驗尿結果則呈嗎啡陰性反應，嗎啡濃度僅達235n
    g/ml而未達檢驗最低閥值300ng/ml，此有高雄市立凱旋醫院
    98年11月3 日轉碼編號A00000000 號及同院同日轉碼編號A0
    0000000 號檢驗報告在卷可按（98年毒偵字第7017號卷第15
    頁、98年毒偵字第6664號卷第61頁），被告第二次遭查獲之
    尿液檢驗嗎啡濃度，顯低於被告第一次遭查獲採尿送驗之嗎
    啡濃度，更判讀屬於嗎啡陰性反應，被告辯稱：第一次遭查
    獲後即無再施用海洛因等語，尚屬有據。是被告尿液中嗎啡
    濃度已明顯遞減，顯見被告先後兩次採尿期間，並無再次施
    用第一級毒品海洛因之行為，否則嗎啡濃度不致於僅剩235
    ng/ml 至明。是原審法院前案98年度審訴字第4957號確定判
    決所認定之被告施用毒品海洛因犯行，與本件起訴之施用毒
    品海洛因犯行應屬同一行為。再者，被告雖於原審前案98年
    度審訴字第4957號審理中自陳其施用毒品之時間為：98年10
    月10日上午8 時30分許等語而於原審本案99年審訴字第342
    號審理時自承於98年10月9 日晚間施用第一級毒品海洛因等
    語，然按衡諸常情，施用毒品者常因毒癮發作或精神恍忽，
    致記憶不清，對其施用時間更常有前後陳述不一之情形，此
    在實務上亦屢見不鮮，是被告上開陳述施用時間尚非可遽採
    ，故不能以被告陳述施用毒品之時間有不一致而認定被告有
    二次施用海洛因之犯行，準此，本件公訴意旨所指被告涉犯
    施用第一級毒品海洛因之事實，與前案確定判決之事實應屬
    同一行為至為明確，本件應為前案確定判決效力所及，自不
    能再為實體有罪或無罪之判決，而應諭知免訴之判決。
六、原審未及審酌，就已經起訴並判決確定之被告施用第一級毒
    品部分，另為被告有罪之實體判決，即有可議，被告據此上
    訴，非無理由，應由本院就此部分暨定執行刑之部分予以撤
    銷改判，另依法諭知免訴判決。
據上論結，應依刑事訴訟法第369 條第1 項前段、第364 條、第
302 條第1 款，判決如主文。
本案經檢察官鄭銘謙到庭執行職務。
中    華    民    國    99    年    7     月    20    日
                  刑事第六庭    審判長法  官  王憲義
                                      法  官  邱永貴
                                      法  官  簡志瑩
以上正本證明與原本無異。
如不服本判決應於收受本判決後10日內向本院提出上訴書狀，其
未敘述上訴理由者，並得於提起上訴後10日內向本院補提理由書
狀（均須按他造當事人之人數附繕本）「切勿逕送上級法院」。
中    華    民    國    99    年    7     月    20    日
                                      書記官  吳新貞

司法院資訊處製作；財團法人民間司法改革基金會備份。
